【裁判字號】    99,交抗,890
【裁判日期】    991022
【裁判案由】    聲明異議
【裁判全文】
臺灣高等法院臺中分院刑事裁定         99年度交抗字第890號
抗  告  人
即受處分人  甲○○
上列抗告人即受處分人因違反道路交通管理處罰條例之聲明異議
事件，不服臺灣苗栗地方法院中華民國99年8月23日所為裁定（
99年度交聲字第303號），提起抗告，本院裁定如下：
    主  文
抗告駁回。
    理  由
一、本案經本院審理結果，認原審裁定，認事用法均無不當，應
    予維持，並引用原審裁定之理由（如附件）。
二、本件抗告意旨略以：抗告人即受處分人甲○○（下以抗告人
    稱之）於民國99年8月19日參加道安講習時得知警察檢測駕
    駛人之酒精濃度應是檢測體內之酒精濃度而非口腔內之酒氣
    ，故測試前應先喝水、休息一下，其檢測數值始為正確，然
    抗告人於99年7月22日6時27分接受酒測時，警員並未如上規
    定，為此提出抗告云云。
三、按汽車駕駛人，駕駛汽車經測試檢定有酒精濃度超過規定標
    準者，處1萬5千元以上6萬元以下罰鍰，並當場移置保管該
    汽車及吊扣其駕駛執照1年，道路交通管理處罰條第35條第1
    項第1款定有明文。又汽車駕駛人有飲用酒類或其他類似物
    後其吐氣所含酒精濃度超過每公升0.25毫克或血液中酒精濃
    度超過0.05%以上者，不得駕車，道路交通安全規則第114條
    第2款亦有明文。另汽車駕駛人有第35條第1項規定之情形者
    ，應接受道路交通安全講習，道路交通管理處罰條例第35條
    第1項第1款及第24條第1項第2款分別定有明文。
四、經查：
  (一)抗告人於99年7月22日6時27分許，駕駛車牌號碼9652-KY自
    用小客車，行經國道一號南下117.7公里處，因有「經酒測
    器測定酒測值0.28MG/L，酒後駕車（禁駛）」之違規行為，
    經內政部警政署國道公路警察局第二隊警察隊造橋分隊警員
    製單當場舉發，並經查證違規屬實，嗣由原處分機關交通部
    公路總局新竹區監理所苗栗監理站於99年7月22日以竹監苗
    字第裁54-Z2B006874號裁決書裁處抗告人罰鍰新臺幣（下同
    ）19,500元並吊扣其駕駛執照12個月，且施以道路交通安全
    講習，此有交通部公路總局新竹區監理所苗栗監理站對違反
    道路交通管理事件不服裁決聲明異議意見書、內政部警政署
    國道公路警察局舉發違反道路交通管理事件通知單、酒精濃
    度測試單、交通部公路總局新竹區○○○○○道路交通管理
    事件裁決書、送達證書各1件附原卷可稽（參原審卷第2至6
    頁）。
  (二)依內政部警政署國道公路警察局第二警察隊99年10月15日公
    警二交字第0990272369號函附內政部警政署91年5月編印之
    專用警察勤（業）務執行程序彙編中交通類「取締酒後駕車
    程序」規定（參本院卷第14至17頁），警察執行取締酒後駕
    車勤務，於有疑似酒後駕車者，於指揮車輛停止後，執勤人
    員應告知駕駛人，警方目前正在執行取締酒後駕車勤務，並
    以酒精檢知器測試或以交談方式觀察駕駛人有無飲酒徵兆，
    如未飲酒，則人、車放行，如研判駕駛人有飲酒徵兆，則請
    駕駛人下車，接受酒精濃度檢測。在酒測前應先告知並確認
    受測者已飲酒結束15分鐘以上或提供礦泉水給受測試者漱口
    ，避免口腔殘存酒精，其目的是為避免飲酒後15分鐘內即實
    施酒測，可能影響酒測準確度。復依道路交通安全規則第
    114條第2款係規定：汽車駕駛人有飲用酒類或其他類似物後
    其吐氣所含酒精濃度超過每公升0.25毫克或血液中酒精濃度
    超過0.05%以上者，不得駕車。是凡駕駛人吐氣所含酒精濃
    度超過每公升0.25毫克，而仍駕車上路，即應依上開規定裁
    罰，與駕駛人何時開車上路，有無逾15分鐘，施測前有無漱
    口均無涉。是上開內政部警政署頒訂施行之「取締酒後駕車
    程序」，性質上為作業性行政規則，屬於機關內部業務處理
    方式，目的僅在減低受測之駕駛人疑慮或爭執。上開規則雖
    明定執勤員警在操作酒精測定器測量前，應先告知並確認受
    測者已飲酒結束15分鐘以上或提供礦泉水給受測者漱口，俾
    員警有所遵行，其乃規範員警如何進行取締，非用以規範駕
    駛人，駕駛人尚不得據此逕認上開酒測結果有所違誤，法院
    自仍得採為違規裁罰之依據。
  (三)抗告人於原審訊問時稱：「（你於當日或前1晚有喝酒嗎？
    ）前1日晚上10點喝1杯米酒。」、「（喝了酒之後為何還要
    開車上高速公路呢？）因為事前1天晚上10點喝的。」等語
    （參原審卷第16頁背面），另依證人即告發員警林清文、林
    穎成於原審證述內容，及原審法院勘驗違規蒐證錄音結果，
    抗告人確已向本件掣單告發員警陳稱飲酒時間在事發前1 日
    夜間10許，顯見員警已可確認抗告人之飲酒時間，而該飲酒
    結束之事實亦早已逾上開內政部警政署頒訂施行之「取締酒
    後駕車程序」受測者已飲酒結束15分鐘以上之規定，是告發
    員警未提供礦泉水與抗告人漱口，核與上揭取締駕車程序規
    定無違；再者，該酒測程序又使用經濟部標準檢驗局甫於99
    年4月6日通過檢定合格之酒測儀器（器號022495/099600）
    在1年合格有效期間內檢測之，有卷附該局呼氣酒精測試器
    檢定合格證書1紙可參（參原審卷第22頁），測試結果抗告
    人之呼氣酒精濃度值為每公升0.28毫克，依此所得酒測值自
    有相當之精準度，並已超過法定標準，是抗告人於前揭時、
    地酒後駕車並其酒測值超過規定標準等違規酒駕情形，至堪
    認定。
五、綜上所述，原處分機關以抗告人確有「酒後駕車」之違規行
    為，依道路交通管理處罰條例第35條第1項第1款等規定裁處
    抗告人罰鍰19,500元，吊扣駕駛執照12個月，並依同條例第
    24條第1項第2款規定（原處分漏引此部分法條）施以道安講
    習，並無不合。原裁定已詳述認定抗告人違規之理由與證據
    ，並說明原處分於法有據，而駁回異議，核其認事用法並無
    違誤。抗告人仍執前詞爭執，指摘原裁定不當，提起抗告，
    為無理由，應予駁回。
據上論斷，應依道路交通案件處理辦法第26條、刑事訴訟法第
412條，裁定如主文。
中    華    民    國    99    年    10    月    22    日
            刑事第二庭  審判長法  官  邱  顯  祥
                              法  官  張  國  忠
                              法  官  王  鏗  普
以上正本證明與原本無異。
不得再抗告。
                              書記官  詹  雅  婷
中    華    民    國    99    年    10    月    22    日

司法院資訊處製作；財團法人民間司法改革基金會備份。
